最高法院刑事判決　　　　　　　　　　　　　　　八十八年度台上字第七四一三號
　　上　 訴　 人　台灣高等法院檢察署檢察官
　　上訴人即被告　甲○○
右上訴人等因被告過失致人於死案件，不服台灣高等法院中華民國八十八年九月十七
日第二審更審判決（八十八年度重上更(三)字第一○九號，起訴案號：台灣台北地方法
院檢察署八十三年度偵字第一八五九號），提起上訴，本院判決如左：
    主  文
原判決撤銷，發回台灣高等法院。
    理  由
本件原判決認定上訴人即被告甲○○於民國八十三年七月二十七日上午十時四十分，
駕駛自用小客車，沿台北市○○○路，由南向北行駛。途經台北市○○○路、貴陽街
交通號誌故障之交岔路口處時，應注意行經無號誌之交岔路口（交通號誌故障視同無
號誌之交岔路口）時，應注意左右來車，減速慢行，作隨時煞避及停車之準備，且依
當時天候路況，並無不能注意清事。詎竟疏未注意左方來車，猶以三十至四十公里之
時速，貿然在外線車道前駛。適有被害人薛宏志駕駛重型機車，沿台北市○○街由西
向東行駛，至該交岔路口欲左轉中山南路往北行駛時，亦疏未注意轉彎車應讓直行車
先行，即貿然左轉，致在交岔路口處上訴人之車道上，以其機車右車頭碰撞上訴人所
駕駛之自用小客車左前車門處，同時機車右側擦刮該自用小客車左後車門往前至左前
車門，形成由左後車門處，往前至左前車門之刮痕。二車碰撞後，薛志宏所駕駛之機
車因碰撞力量甚鉅，復再前衝碰撞甲○○所駕駛之自用小客車左前輪上方。薛宏志之
機車因碰撞後之反作用力，其機車往左方傾斜前駛，後倒於內線車道上，再往左斜前
方滑行約五點一公尺。薛宏志之頭部碰撞地面受傷，顱內出血，經送醫急救，因傷重
不治死亡。上訴人於車禍肇事後，其犯罪未發覺前，即向在現場處理本案之警員林駿
昶自首犯罪，並接受裁判等情。因而撤銷第一審判決，改判論處上訴人因過失致人於
死罪刑，固非無見。
惟查：原判決理由欄內依據道路交通事故調查報告表所附現場圖所示之情形，論斷本
件車禍撞擊點，為中山南路與貴陽街交岔路口中央附近（見原判決第六頁倒數第四行
）。但依該現場圖所示，被害人所騎機車倒地所留刮地痕之起點，至中山南路與貴陽
街交岔路口中央處，似有六公尺之距離。原判決理由欄內亦記載被害人無法快速騎機
車穿越中山南路南向快車道進入北向快車道與被告所駕駛之小自用車踫撞（見原判決
第八頁第四行）。何以被害人之機車與被告之小自用車踫撞後，會往前衝出六公尺之
距離，始倒地而留下刮地痕？實情究竟如何？仍有詳予調查審酌之必要。又原判決認
定本件車禍之發生，應係被害人騎乘機車左轉欲進入中山南路北向慢車道時，以其機
車右前車頭與被告所駕駛之自用小客車左前車門處發生碰撞無訛（見原判決第五頁倒
數第三、四行）。卻於理由內說明「且被害人薛志宏騎乘之機車係往中山南路北向轉
彎，與被告駕駛之自用小客車『同向行駛』，於二車發生碰撞時，……」云云。但二
車同向行駛似無法發生機車「右前車頭」與被告所駕駛之自用小客車左前車門處碰撞
之情況。原判決亦說明被害人係騎機車欲左轉進入中山南路北向慢車道行駛，似不可
能左轉進入中山南路北向快車道上與被告車同向行駛而發生踫撞。原判決理由之說明
前後不相適合，亦有判決理由矛盾之違法。又證人即在現場處之警員林駿昶於原審證
稱：「（肇事車輛Ａ車是否已過貴陽街橫向中線？）已過中線」（見原審更(二)卷第二
十九頁）。所供如果屬實，被告所駕小客車既已過中線，而為被害人所騎之機車踫撞
，是否仍有應注意之義務，似有再詳予調查審酌之必要。此對於上訴人有利之證據，
原判決不予採取，並未敘有其理由，亦有判決不備理由之違誤。檢察官及被告上訴意
旨均執以指摘原判決不當，非無理由，應認仍有發回更審之原因。本件雖屬刑事訴訟
法第三百七十六條第一款所列之案件，惟於修正刑事訴訟法施行前原得上訴於第三審
法院，且已繫屬於法院，依刑事訴訟法第五條第一項規定，仍應依施行前之法定程序
終結之，附此說明。
據上論結，應依刑事訴訟法第三百九十七條、第四百零一條，判決如主文。
中      華      民      國    八十八    年     十二     月    二十三    日
                              最高法院刑事第八庭
                                  審判長法官  吳  雄  銘
                                        法官  池  啟  明
                                        法官  石  木  欽
                                        法官  郭  毓  洲
                                        法官  吳  三  龍
      右正本證明與原本無異
                                              書  記  官
中      華      民      國    八十八    年     十二     月    二十七    日
